【裁判字號】    89,易,1337
【裁判日期】    890823
【裁判案由】    詐欺
【裁判全文】
臺灣桃園地方法院刑事判決                        八十九年度易字第一三三七號
    公  訴  人  臺灣桃園地方法院檢察署檢察官
    被      告  乙○○
                丙○○
    右  一  人
    選任辯護人  顏本源
右列被告因詐欺案件，經檢察官提起公訴（八十八年度偵字第一六三八二號），本院
判決如左：
    主    文
乙○○連續以詐術得財產上不法之利益，處有期徒刑肆月，緩刑貳年。
丙○○幫助以詐術使第三人得財產上不法之利益，處有期徒刑月，緩刑貳年。
    事    實
一、緣乙○○係大陸福建省福清市人，於民國（下同）八十四年三月五日由福建省平
    潭縣海邊搭船偷渡來台，並於同年月七日從基隆海邊上岸後，即在台北縣、市及
    桃園地區打零工賺錢維生，嗣於八十七年五月間起受僱於丙○○，並匿居在桃園
    縣桃園市○○○○街一六０號六樓丙○○住處，平日至丙○○所承包之工地從事
    貼大理石磁磚工作（丙○○所涉違反台灣地區與大陸地區人民關係條例部分業經
    本院桃園簡易庭判處拘役伍拾日併科罰金新台幣六萬元確定在案）。八十七年八
    月三十一日，乙○○因腰部疼痛不已，懷疑腎臟有毛病，亟需就醫檢查治療，遂
    求助老板丙○○，而丙○○明知乙○○係非法入境之大陸區人民，並非我國全民
    健康保險之被保險人，竟基於幫助之犯意，陪同乙○○至桃園縣桃園市○○路「
    敏盛綜合醫院」就醫，並交付其以不詳原因取得之甲○○名義全民健保險卡及敏
    盛綜合醫院掛號證各乙枚予乙○○使用，乙○○取得後，竟基於意圖為自己不法
    利益之概括犯意，旋持上開證件看病，致敏盛綜合醫院人員陷於錯誤，認乙○○
    即係甲○○本人，而提供乙○○醫療服務，足生損害於衛生署中央健康保險局、
    敏盛綜合醫院及甲○○其人。嗣乙○○又因腎臟及甲狀線腫大等病，致身體不適
    ，又承上述同一不法利益之概括犯意，先後於八十八年二月二十六日、三月五日
    及同年三月十二日，連續持前開甲○○之健保卡及掛號證，至敏盛綜合醫院就診
    ，以此獲致全民健保之不法利益。迨八十八年五月十三日乙○○因非法來台工作
    為警查獲，並解送內政部警政署大陸地區人民宜蘭處理中心時，搜出前開甲○○
    之健保卡及掛號證，始循線偵悉上情。
二、案經宜蘭縣警察局移請臺灣桃園地方法院檢察署檢察官偵查起訴。
    理    由
一、訊據被告乙○○坦認確於前揭時、地持甲○○之健保卡及掛號證至敏盛綜合醫院
    就醫治療等情屬實，惟被告丙○○則矢口否認曾交付甲○○之健保卡及掛號證供
    乙○○看病使用之犯行，並辯稱：伊沒有拿甲○○的健保卡給乙○○使用，而乙○○第一次到醫院，是伊帶他去的，當時是用自費，另八十八年二月十六日當時
    伊帶乙○○到花蓮玩，根本沒有去醫院，至於八十八年二月二十六日不知何人拿
    健保卡給他看病，本件與伊無關云云。然查，右開事實業據被告乙○○迭次供承
    不諱，並有扣案「甲○○」名義之全民健康保險卡、敏盛綜合醫院掛號證各乙枚
    及卷附之敏盛綜合醫院「甲○○」病歷表影本乙份可資佐證，且證人甲○○於本
    院審理時亦證稱：伊與乙○○曾在丙○○承包的工地共事過，但伊沒有將健保卡
    借給乙○○使用，而伊的健保卡曾遺失過，時間不記得了，地點好像在工地，且
    伊也不曾到敏盛醫院就醫過等語（見本院八十九年八月九日審判筆錄），足見被
    告乙○○冒用甲○○之健保卡及掛號證就醫致敏盛綜合醫院陷於錯誤而施以治療
    無訛，再者被告乙○○係偷渡來台之大陸地區人民，對我國醫療保險及桃園地區
    之醫療院所，自不甚瞭解，又何能自行持健保卡及掛號證至醫院就診看病？參以
    上開卷附之敏盛綜合醫院甲○○病歷表上住址載明為「桃園縣桃園市○○○○街
    一六０號六樓」，此乃被告丙○○之住處，益徵被告乙○○當初身體不適時係由
    被告丙○○帶同至敏盛綜合醫院就診並交付甲○○之健保卡及掛號證供其使用之
    事實，應可確定。雖被告乙○○前後供詞稍有不一，惟衡諸常情，一般人對於一
    件事情經過一段時日後之多次陳述，均難期其完全一致之說詞，且被告乙○○就
    冒用「甲○○」健保卡及掛號證至醫院就診治療等基本事實，已為確切之供述，
    其證詞應堪採信，又其於本院審理時所述較為具體明確，且與事實相符，較為合
    理而可採。綜上所述，參互印證，本件事證已臻明確，是被告丙○○所辯，要屬
    事後卸飾之詞，不足採信，被告二人犯行均堪以認定，應予依法論科。
二、核被告乙○○所為，係犯刑法第三百三十九條第二項之詐欺得利罪，另被告丙○○則犯刑法第三十條第一項、第三百三十九條第二項之幫助詐欺得利罪。被告乙○○先後多次犯行，時間緊接，犯罪構成要件相同，顯係基於概括犯意反覆為之
    ，應依連續犯之規定以一罪論，並加重其刑。又被告丙○○提供他人之健保卡及
    掛號證予乙○○使用，就乙○○獲致全民健康保險醫療服務之財產上不法利益予
    以助力，為幫助犯（即從犯），爰依刑法第三十條第二項規定按正犯之刑減輕之
    。爰審酌被告二人之素行，及渠等犯罪之動機、目的、手段、所生之危害、被告
    乙○○事後已供認犯行，惟被告丙○○犯後猶飾詞圖卸毫無悔意等一切情狀，各
    量處如主文所示之刑，以資懲儆。末查被告乙○○為非法來台之大陸地區人民，
    而被告丙○○係乙○○之雇主，二人均未曾受有期徒刑以上刑之宣告，此有台灣
    高等法院被告全國前案紀錄表存卷可按，因被告乙○○一時身體不適，被告丙○○始提供甲○○之健保卡及掛號證予乙○○使用，致罹刑典，且被告乙○○事後
    已坦承認錯深具悔意，經此次教訓當知所警惕信無再犯之虞，又被告乙○○係偷
    渡來台，不宜在台居住，本院綜核渠等個人及家庭環境各情，因認被告二人所受
    有期徒刑之宣告以暫不執行為適當，故均併諭知緩刑二年，以啟自新。
據上論斷，應依刑事訴訟法第二百九十九條第一項前段，刑法第三百三十九條第二項
、第五十六條、第三十條第一項、第二項、第七十四條第一款，罰金罰鍰提高標準條
例第一條前段，判決如主文。
本案經檢察官呂理銘到庭執行職務。
中      華      民      國      八十九    年     八     月    二十三    日
                             台灣桃園地方法院刑事第二庭
                                 法  官  李  育  仁
右正本證明與原本無異。
如不服本判決，應於判決送達後十日內向本院提出上訴狀( 應附繕本 )，上訴於
臺灣高等法院。
                                 書記官  王  泰  元
中      華      民      國      八十九    年    十二    月      五      日
附錄本案論罪科刑法條全文：刑法第三百三十九條第二項
刑法第三百三十九條：
意圖為自己或第三人不法之所有，以詐術使人將本人或第三人之物交付者，處五年以
下有期徒刑、拘役或科或併科一千元（已提高十倍為一萬元）以下罰金。
以前項方法得財產上不法之利益或使第三人得之者，亦同。
前二項之未遂犯罰之。


司法院資訊處製作；財團法人民間司法改革基金會備份。
